【裁判字號】    97,消債清,10
【裁判日期】    980730
【裁判案由】    聲請清算程序
【裁判全文】
臺灣高雄地方法院民事裁定            97年度消債清字第10號
聲  請  人  甲○○
上列當事人因消費者債務清理事件聲請清算，本院裁定如下：
    主  文
聲請人甲○○自民國九十八年七月三十日下午四時起開始清算程
序，並同時終止清算程序。
聲請費用由聲請人負擔。
    理  由
一、本件聲請意旨略以：聲請人積欠最大債權金融機構即中國信
    託商業銀行股份有限公司（下稱中國信託銀行）等債務高達
    新臺幣（下同）2,034,993 元，前未曾依「中華民國銀行公
    會會員辦理消費金融案件無擔保債務協商機制」請求共同協
    商債務清償方案，乃於97年4 月間向中國信託銀行請求協商
    而未成立。然聲請人健康狀況不佳，無法長期久站及搬重物
    ，僅能從事臨時工工作，目前平均每月薪資約新臺幣（下同
    ）5,225 元，扣除聲請人必要生活支出已無剩餘，又無任何
    財產可供清償，實無法負擔任何協商條件，已達不能清償債
    務之程度，爰依法聲請清算等語。
二、按債務人不能清償債務或有不能清償之虞者，得依本條例所
    定更生或清算程序，清理其債務；債務人無擔保或無優先權
    之債務總額未逾1,200 萬元者，於法院裁定開始清算程序或
    宣告破產前，得向法院聲請更生；債務人對於金融機構因消
    費借貸、自用住宅借款、信用卡或現金卡契約而負債務，在
    聲請更生或清算前，應提出債權人清冊，以書面向最大債權
    金融機構請求協商債務清償方案並表明共同協商之意旨；自
    債務人提出協商請求之翌日起逾30日不開始協商，或自開始
    協商之翌日起逾90日協商不成立，債務人得逕向法院聲請更
    生或清算，消債條例第3 條、第42條第1 項、第151 條第1
    項、第153 條分別定有明文。次按，法院開始清算程序之裁
    定，應載明其年、月、日、時，並即時發生效力；債務人之
    財產不敷清償清算程序之費用時，法院應裁定開始清算程序
    ，並同時終止清算程序，消費者債務清理條例第83條、第85
    條第1 項亦有明定。
三、經查：
  (一)聲請人主張其有上開收入及債務，前依消費者債務清理條例
    之規定，向最大債權金融機構中國信託銀行申請協商後，遭
    該金融機構以無法負擔任何還款條件為由致協商不成立等情
    ，業據聲請人提出債權人清冊、財團法人金融聯合徵信中心
    當事人綜合信用報告、財產歸屬資料清單、95、96年度綜合
    所得稅各類所得資料清單、切結書、前置協商不成立通知書
    為證，堪信為真實。則依前揭條文之規定及說明，其自應有
    不能清償債務或有不能清償之虞，且此情形業使其陷於經濟
    上之困境時，法院始須准之進行更生或清算。
  (二)聲請人主張其每月需支出伙食費、交通費及其他雜物支出，
    因無法提出全部開銷憑證，而以內政部社會司所頒布之歷年
    最低生活費標準計算等語。查消費者債務清理條例雖期望使
    負債累累難以自力重建經濟生活之債務人得有更生之機會，
    然並無意保證每一債務人均能維持其原來之生活水準，毋寧
    係在保障債務人最低生活水準之前提下，使債務人盡力清償
    以得更生之機會。是債務人生活費用之支出，不應由債務人
    任意主張，只需得以維持其最低生活水準即可，查內政部公
    告之98年度高雄市低收入戶最低生活費，每人每月11,309元
    ，而上開公告係內政部依據社會救助法第4 條規定所制訂之
    標準，應屬可採，聲請人主張以上開標準計算所需之生活費
    ，並無過高之虞，應可採信。則聲請人每月需支付之個人基
    本生活開銷為11,309元，堪以認定。
  (三)聲請人陳明其現從事臨時工工作，因左腕疼痛、足底筋膜炎
    ，無法長期久站，致收入不足，每月收入約僅有5,225 元等
    情，已提出綜合所得稅各類所得資料清單、診斷證明書、薪
    資證明等件為證，已足認定，雖聲請人之配偶尚領有中低收
    入戶身心障礙者生活補助每月4,000 元，有高雄市左營區公
    所函在卷為證，惟聲請人之收入尚不足支應其每月生活費用
    ，遑論有清償債務之能力。復參以聲請人名下並無任何財產
    ，亦有財政部高雄市國稅局財產歸屬資料清單附卷可按。是
    聲請人客觀上收入顯不足以償債，亦無何資產可為處分以供
    償還債務，堪認聲請人之債務大於資產，而有不能清償債務
    或不能清償債務之虞情事。
四、綜上所述，聲請人有不能清償債務之情事，又本件查無聲請
    人有消費者債務清理條例第6 條第3 項、第8 條或第82條第
    2 項所定駁回清算聲請之事由存在，則聲請人聲請清算，應
    屬有據，又聲請人並無財產，已如前述，而其債務總額達2,
    034,993 元，足認聲請人之財產應不敷清償清算程序之費用
    ，依上開規定，自裁定開始本件清算程序，並同時終止清算
    程序，爰裁定如主文。
五、依消費者債務清理條例第11條第1 項、第83條、第85條第1
    項第1 項、第16條第1 項，裁定如主文。
中    華    民    國    98    年    7     月    30    日
                      民事庭法      官  謝文嵐
上為正本係照原本作成。
本裁定就開始清算程序部分不得抗告，同時終止清算程序部分得
抗告。
本裁定已於98年7 月30日下午4 時公告。
中    華    民    國    98    年    7     月    30    日
                            書  記  官  楊銘仁


司法院資訊處製作；財團法人民間司法改革基金會備份。
